【裁判字號】    92,易,2351
【裁判日期】    921022
【裁判案由】    詐欺
【裁判全文】
臺灣臺中地方法院刑事判決                        九十二年度易字第二三五一號
    公  訴  人  臺灣臺中地方法院檢察署檢察官?
    被      告  乙○○
右列被告因詐欺案件，經檢察官提起公訴（九十二年度偵字第一一六一七號），本院
合議庭以裁定認宜以簡式審判程序進行而判決如左：
    主  文
乙○○幫助意圖為自己不法之所有，以詐術使人將本人之物交付，累犯，處有期徒刑
陸月，如易科罰金，以參佰元折算壹日。
    事  實
一、乙○○前因違反麻醉藥品管理條例案件，經本院判處有期徒刑四月確定，並於民
    國（下同）八十六年三月三十日因縮短刑期執行完畢而於同年月翌日出監。詎猶
    不知悔改，其知悉現今社會詐欺集團用以向被害人施行詐術之聯絡電話，均是使
    用以他人名義申請之電話，藉以掩飾犯行及躲避警方之追查，對於提供電話雖無
    引發他人萌發犯罪之確信，但仍基於縱若有人持以犯罪亦不違反其本意之幫助犯
    意，於九十年二月八日向中華電信股份有限公司北臺中營運處申辦號碼為000
    0000000之受話方付費電話（下稱系爭電話號碼），並以不詳代價出租與
    姓名、年籍均不詳之綽號「阿榮」之成年男子。該「阿榮」男子取得電話後，旋
    於輕鬆貸款聯合銀行網站上刊登廣告，偽稱可辦理貸款，並留存上開00000
    00000聯絡電話，誘使急需金錢週轉之不特定民眾來電洽商貸款，再訛稱必
    須先辦理保險、繳納手續費，始得辦理貸款。嗣有甲○○於九十年七月二十五日
    ，由上開網站上得知辦理貸款訊息，即撥打上開電話號碼，與該詐騙集團中自稱
    「陳明璋」之男子聯絡欲辦理貸款，該自稱「陳明璋」之人於電話中向甲○○佯
    稱：需先傳真甲○○之國民身分證影本及中國國際商業銀行存摺影本以便審核資
    料，繼又告知甲○○一支Ｚ000000000號行動電話號碼，要甲○○與一
    位名為李芝美（已改名李佳琪，另行通緝）之保險專員聯絡辦理保險，惟須先給
    付保險費八千八百元，致甲○○陷於錯誤，於九十年七月二十七日十三時二十八
    分許，在第一商業銀行南昌分行以自動提款機將前述金額悉數匯入李芝美名義、
    郵政儲金局號0000000、帳號0000000號之帳戶內；後該詐騙集團
    內之某姓名、年籍不詳之自稱「曹經理」之成年男子又以電話與甲○○聯絡，謊
    稱其資格不符須再加保，須再給付八千八百元之保費，使甲○○信以為真，於同
    年七月三十一日十一時五十分許，在臺北市南海郵局第五支局再匯款至上開李芝
    美之帳戶內；詎該曹經理復訛稱需再繳納稅金一萬元，甲○○仍不疑有他而於同
    日十四時四十三分許在上開郵局匯款至該曹經理所指定之「方正義」、郵政儲金
    局號0000000、帳號0000000之帳戶內。惟事後該詐騙集團非但未
    為甲○○辦理貸款，反而仍以其他方式要求甲○○匯款，甲○○至此查覺有異始
    知受騙而報警究辦，經警循線發現乙○○以前開出租電話號碼之方式幫助「阿榮
    」等人詐欺取財之犯行。
二、案經甲○○訴由臺北市政府警察局中正第二分局報請臺灣臺北地方法院檢察署呈
    請臺灣高等法院檢察署核轉臺灣臺中地方法院檢察署檢察官偵查起訴。
    理  由
一、訊據被告乙○○固曾於警訊、偵查時否認有何幫助詐欺取財之犯行，辯稱：當初
    申請電話是因「阿榮」向伊說可租給人家賺錢，不知該電話號碼會被「阿榮」拿
    來犯罪供作詐財之用云云，惟於本院審理時則坦承知悉「阿榮」說要將電話拿去
    租給別人做０二０四的付費電話賺錢，並且約略知道「阿榮」是要拿該支電話作
    為非法使用等語。經查：
  (一)被告有於右揭時、地，申租系爭電話號碼供「阿榮」使用一節，業據其於歷次警
    訊、偵查及本院審理時供認不諱，並有中華電信股份有限公司臺灣中區電信分公
    司北臺中營運處九十一年五月二十三日中北業字第91CC801384號函暨其所附多功
    能０８０服務租用＼異動申請書影本一份在卷可稽，堪信被告此部分自白與事實
    相符。
  (二)又被告乙○○提供他人使用之系爭電話，確實遭人利用作為信用貸款詐欺取財之
    聯絡電話，並致被害人甲○○先後被詐騙共計二萬七千六百元等情，業據被害人
    甲○○於警訊中指訴綦詳，並有自動提款機交易明細表一紙、郵局國內匯款執據
    二紙各一份附卷可稽，堪以認定。
  (三)被告乙○○雖曾於警訊、偵查中否認有何幫助詐欺取財之犯意，並以前詞置辯，
    惟其於本院審理時已改稱：大概知道「阿榮」要把電話拿去租給別人做不法使用
    ，該「阿榮」沒有什麼固定的工作，曾經作過酒店少爺，「阿榮」只有說因為他
    自己不能再申辦電話了，所以才拜託伊去申租電話，說可以賺錢等語。按刑法上
    之故意，可分為直接故意與不確定故意（間接故意），所謂「不確定故意」，係
    指行為人對於構成犯罪之事實，預見其發生而其發生並不違背其本意者，刑法第
    十三條第二項定有明文。今日一般人至電信公司申請電話門號並非難事，如非供
    犯罪之非法使用，衡情自無置自己名義電話門號不用，而另行取得他人名義申租
    之電話門號使用之必要，顯然有藉此規避犯罪之責任以逃避警方之查緝，於客觀
    上益徵其目的係欲以該電話門號供作犯罪之不法使用，否則斷無隱匿自己名義而
    承租他人電話門號使用之必要。且近年來利用報紙刊登廣告詐欺取財之犯罪手法
    層出不窮，該等犯罪多數均係利用人頭帳戶及他人名義電話號碼以躲避警方追查
    ，並經媒體廣為披載，此應為一般人本於一般認知能力所能理解。本件被告乙○
    ○乃一智力成熟之成年人，對前情顯難諉為不知。再者，向被告承租電話之不詳
    姓名之綽號「阿榮」之成年男子，亦確實有利用被告乙○○所提供之系爭電話作
    為犯詐欺取財犯行之用，並有被害人甲○○因而陷於錯誤而交付財物，業如前述
    ，揆諸前開說明，足見被告確有容任承租電話之人利用其申請之電話門號犯詐欺
    取財罪之不確定故意，顯見其於警訊、偵查中辯稱不知道「阿榮」要拿系爭電話
    從事非法行為云云乃事後卸責之詞，其於本院審理時所稱：知道該「阿榮」之人
    係要將電話持之不法使用等語，堪信與事實相符而較之前所為否認犯行之辯解可
    採。另被告乙○○雖供稱：純粹是要幫「阿榮」的忙而沒有獲取任何好處云云，
    惟被告乙○○亦坦承其隨後立即因案入觀察、勒戒處所接受強制戒治，核與其前
    案記錄內容相符，堪信本件僅因被告於申設電話交「阿榮」使用後，因現實上之
    因素而未能獲得「阿榮」之人所交付之代價，本件綜合被告乙○○所述：「阿榮
    」說可以賺錢等語可知，被告應係一時受金錢誘惑而申請系爭電話交付與「阿榮
    」之人，其當初必定約定有相對之代價，縱事後未能如數取得，然仍無解於其申
    辦電話時幫助他人犯罪之不確定故意之存在，附此敘明。
  (四)綜上所述，本件被告犯行，已屬事證明確，其幫助詐欺取財之行為，洵堪認定，
    應依法予以論科。
二、核被告乙○○所為係犯刑法第三百三十九條第一項詐欺取財罪之幫助犯。被告基
    於幫助他人犯罪之意思，申請電話號碼供予真實姓名不詳之「阿榮」之成年男子
    使用，以詐騙被害人之犯行，係就他人之犯罪施加助力，而參與構成要件以外之
    行為，為刑法上之幫助犯，應依刑法第三十條第二項規定論以幫助犯，並依正犯
    之刑減輕之。又被告乙○○前曾因違反麻醉藥品管理條例案件，經本院判處有期
    徒刑四月確定，並於八十六年三月三十日因縮短刑期執行完畢而於同年月翌日出
    監，有刑案資料查註紀錄表、臺灣高等法院被告全國前案紀錄表在卷可稽，其於
    五年內再犯本件有期徒刑以上之罪，為累犯，應依刑法第四十七條規定加重其刑
    ，並先加後減之。爰審酌被告正值年輕力壯，竟不思以正當工作，以賺取生活之
    資，因貪圖小利而申請電話號碼以幫助他人詐欺取財，對被害人造成財產上之損
    害，惟念其已於本院審理中坦承犯行，顯然已見有所悔悟之情，犯後態度尚非不
    佳等情，量處如主文所示之刑，並依法諭知易科罰金之折算標準，以資懲儆。公
    訴人雖具體求刑有期徒刑七月，惟被告於本院審理時已坦承犯行，已如前述，本
    院認該求刑尚嫌過重而予以調整，附此敘明。
據上論斷，應依刑事訴訟法第二百七十三條之一第一項、第二百九十九條第一項前段
，刑法第三十條第一項、第三百三十九條第一項、第三十條第二項、第四十一條第一
項前段、第四十七條，罰金罰鍰提高標準條例第一條前段、第二條，判決如主文。
中      華      民      國      九十二      年     十     月  二十二    日
                                  臺灣臺中地方法院刑事第十四庭
                                        法  官   林  學  晴
右正本證明與原本無異。
如不服本判決，應於送達後十日內向本院提出上訴狀（須附繕本），上訴於臺灣高等
法院臺中分院。
                                        書記官
中      華      民      國      九十二      年     十     月  二十四    日
附錄論罪科刑法條
中華民國刑法第三百三十九條
 (普通詐欺罪)
意圖為自己或第三人不法之所有，以詐術使人將本人或第三人之物交付者
，處五年以下有期徒刑、拘役或科或併科一千元以下罰金。
以前項方法得財產上不法之利益或使第三人得之者，亦同。
前二項之未遂犯罰之。


司法院資訊處製作；財團法人民間司法改革基金會備份。
